最高法院刑事判決　　　　　　　　　 111年度台上字第2741號
上　訴　人　許景博



上列上訴人因違反毒品危害防制條例等罪案件，不服臺灣高等法
院高雄分院中華民國111年2月15日第二審判決（110 年度上訴字
第982號，起訴案號：臺灣澎湖地方檢察署109 年度偵字第908號
、110年度偵字第140號），提起上訴，本院判決如下：
    主  文
上訴駁回。
    理  由
一、按刑事訴訟法第377 條規定，上訴於第三審法院，非以判決
    違背法令為理由，不得為之。是提起第三審上訴，應以原判
    決違背法令為理由，係屬法定要件。如果上訴理由書狀並未
    依據卷內訴訟資料，具體指摘原判決不適用何種法則或如何
    適用不當，或所指摘原判決違法情事，顯與法律規定得為第
    三審上訴理由之違法情形不相適合時，均應認其上訴為違背
    法律上之程式，予以駁回。至原判決有無違法，與上訴是否
    以違法為理由，係屬二事。
二、本件原判決以第一審判決所認定上訴人許景博有如第一審判
    決事實欄（包括其附表〈下稱附表〉編號2 、4 至11、13、
    15、16、18、19所示販賣第二級毒品甲基安非他命，以及附
    表編號1 、3 、12、14、17、20所示轉讓並為禁藥之甲基安
    非他命）所載犯行，因而㈠撤銷第一審判決就附表編號14至
    18所示販賣第二級毒品、轉讓禁藥罪所處如附表各該編號「
    宣告刑及沒收」欄所示之有期徒刑（罪名及沒收〈追徵〉均
    依第一審判決所認定），改判⑴附表編號14、17所示轉讓禁
    藥罪，各處如原判決附表編號14、17「本院宣告刑」欄所示
    之有期徒刑；⑵對附表編號15、16、18所示販賣第二級毒品
    罪，各處如原判決附表編號15、16、18「本院宣告刑」欄所
    示之有期徒刑。㈡並維持第一審判決⑴就附表編號1、3、12
    、20所示轉讓禁藥罪，所處各該編號「宣告刑及沒收」欄所
    示之刑；⑵對附表編號2、4至11、13、19所示販賣第二級毒
    品罪，所處各該編號「宣告刑及沒收」欄所示之刑，駁回上
    訴人僅就第一審判決之有期徒刑部分所為之第二審上訴。㈢
    就撤銷改判與上訴駁回所處之有期徒刑，合併定應執行刑。
    已分別詳為敘述第一審判決之量刑違誤，應予撤銷改判，以
    及第一審判決所為量刑，並無違法、不當，應予維持之理由
    。核其所為論斷，俱有卷存訴訟資料可資覆按，從形式上觀
    察，並無足以影響其判決結果之違背法令情事存在。
三、上訴人上訴意旨略以：
    上訴人學歷不高，罹患癲癇症、憂鬱症及思覺失調症，係中
    度身心障礙者。倘科以所犯毒品危害防制條例第4條第2項販
    賣第二級毒品罪，經原判決適用同條例相關規定，（遞予）
    減輕其刑後之法定最低度刑，仍嫌過重，客觀上足以引起一
    般之同情，其犯罪情狀顯可憫恕，應符合刑法第59條之酌量
    減輕其刑規定。原判決未依上述規定酌量減輕其刑，顯有違
    誤。又原判決就上訴人所犯附表所示各罪所量處之刑及酌定
    應執行刑，均屬過重云云。
四、惟按：
  ㈠刑法第59條所規定之酌量減輕其刑，必其犯罪另有特殊之原
    因、環境或背景，在客觀上足以引起一般之同情，且於法律
    上別無其他應減輕或得減輕其刑之事由，認即予以宣告法定
    最低度刑猶嫌過重者，始有其適用。至被告之一般犯罪情節
    及犯罪後態度等事項，僅屬刑法第57條所定在法定刑範圍內
    量刑時應予審酌之事項，苟非其犯罪具有特殊原因、環境或
    背景，在客觀上足堪憫恕者，尚難適用刑法第59條酌量減輕
    其刑之規定。
    原判決認上訴人所犯販賣第二級毒品罪，未適用刑法第59條
    酌量減輕其刑規定，已詳為敘明其論斷之理由。上訴意旨所
    指上訴人罹患疾病等情狀，係屬刑法第57條所規定審酌科刑
    輕重之事項，並非犯罪另有特殊原因與環境或背景，而在客
    觀上足堪憫恕之事由，難認符合上述酌量減輕其刑規定。原
    判決未依上述規定酌量減輕其刑，不得指為違法。
  ㈡刑之量定及執行刑之酌定，屬事實審法院得依職權裁量之事
    項，苟已以行為人之責任為基礎，審酌刑法第57條所列各款
    事項，並未逾越法定範圍或未濫用其職權，即不容任意指為
    違法。
    原判決已詳為說明撤銷改判而為量刑及維持第一審所為量刑
    ，暨酌定應執行刑之具體審酌事由，客觀上既未逾越法定刑
    度之範圍，又未有濫用裁量權的情形，且無違背公平正義、
    罪責相當等原則，係屬裁量權之適法行使，不得任意指為違
    法。上訴意旨泛稱：原判決量刑及酌定應執行刑較之其他案
    件為重云云，無非對原審量刑及定應執行刑裁量權之適法行
    使，任意指摘，亦非合法之第三審上訴理由。
五、綜上，本件上訴意旨，係就原審酌減其刑、量刑及定應執行
    刑裁量職權之適法行使，以及原判決已明確論斷說明之事項
    ，漫事爭論，顯與法律規定得為第三審上訴理由之違法情形
    不相適合，揆之首揭說明，應認本件上訴均為違背法律上之
    程式，予以駁回。又本院既以上訴不合法而從程序上予以駁
    回，上訴意旨請求從輕量刑一節，自屬無從審酌，附此敘明
    。
據上論結，應依刑事訴訟法第395 條前段，判決如主文。
中    華    民    國   111    年    6     月    2     日
                  刑事第五庭審判長法  官  李  錦  樑  
                                  法  官  周  政  達  
                                  法  官  吳  淑  惠  
                                  法  官  錢  建  榮  
                                  法  官  林  孟  宜  
本件正本證明與原本無異
                                  書記官
中    華    民    國   111    年    6     月    7     日